臺灣雲林地方法院民事判決
  110年度訴字第602號
原      告  吳郎佳  

訴訟代理人  林堯順律師
被      告  吳輝    
            吳青山（原名：吳清山）    

            黃焜朱  
上列當事人間請求分割共有物事件，本院於民國111年1月18日言
詞辯論終結，判決如下：
    主  文
兩造共有坐落雲林縣○○鄉○○段00地號土地，其分割方法為如附圖
即雲林縣北港地政事務所複丈日期民國110年11月4日土地複丈成
果圖所示：編號A，面積280.15平方公尺之土地分歸原告單獨取
得；編號B，面積276.75平方公尺之土地分歸被告黃焜朱單獨取
得；編號C，面積275.76平方公尺之土地分歸被告吳青山單獨取
得；編號D，面積274.98平方公尺之土地分歸被告吳輝單獨取得
。
兩造共有坐落雲林縣○○鄉○○段000地號土地，其分割方法為如附
圖即雲林縣北港地政事務所複丈日期民國110年11月4日土地複丈
成果圖所示：編號E，面積9.83平方公尺之土地分歸原告單獨取
得；編號F，面積13.22平方公尺之土地分歸被告黃焜朱單獨取得
；編號G，面積14.21平方公尺之土地分歸被告吳青山單獨取得；
編號H，面積14.99平方公尺之土地分歸被告吳輝單獨取得。
訴訟費用由兩造按附表一所示比例負擔。
    事實及理由
一、被告經合法通知，均未於最後言詞辯論期日到場，核無民事
    訴訟法第386 條所列各款情形，爰依原告之聲請，由其一造
    辯論而為判決。
二、原告起訴主張略以：
  ㈠坐落雲林縣○○鄉○○段00地號土地，面積1,107.64平方公尺及
    坐落雲林縣○○鄉○○段000地號土地，面積52.25平方公尺（下
    合稱系爭土地），均為鄉村區乙種建築用地，為兩造共有，
    應有部分如附表一所示，兩造就系爭土地未訂有不能分割之
    期限，亦無因物之使用目的不能分割情事，且共有人間無法
    達成協議，依民法第823 條第1 項規定，原告自得隨時請求
    分割系爭土地。
  ㈡本件如將系爭土地依附圖即雲林縣北港地政事務所複丈日期
    民國110 年11月4日土地複丈成果圖（下稱附圖）所示方案
    分割，符合全體共有人之意願，對全體共有人最有利，綜上
    ，聲明：如主文第1 、2項所示。
三、被告均未到庭，亦未提出書狀作何聲明或陳述。
四、本院之判斷：
  ㈠按各共有人，除法令另有規定外，得隨時請求分割共有物。
    但因物之使用目的不能分割或契約訂有不分割之期限者，不
    在此限。共有物之分割，依共有人協議之方法行之。分割之
    方法不能協議決定，或於協議決定後因消滅時效完成經共有
    人拒絕履行者，法院得因任何共有人之請求，命以原物分配
    於各共有人。民法第823條第1項、第824條第1項、第2項第1
    款前段分別定有明文。查雲林縣○○鄉○○段00地號土地，面積
    1,107.64平方公尺及雲林縣○○鄉○○段000地號土地，面積52.
    25平方公尺，均為兩造共有，應有部分如附表一所示，有系
    爭土地登記第三類謄本在卷可憑（見本院卷第19至25頁），
    而原告主張兩造就系爭土地並無不為分割期限之約定，亦無
    使用目的上不能分割之情事，兩造無法達成分割協議之事實
    ，未見被告就此爭執，堪認為真實，則原告依上開規定，訴
    請裁判分割系爭土地，核屬有據，應予准許。
 ㈡次按共有人因共有物分割之方法不能協議決定，而提起請求分
    割共有物之訴，應由法院依民法第824條命為適當之分配，
    不受任何共有人主張之拘束；惟定共有物分割之方法，固可
    由法院自由裁量，但仍應斟酌各共有人之意願、共有物之性
    質、價格、分割前之使用狀態、經濟效用、分得部分之利用
    價值及全體共有人之利益等有關情狀，定一適當公平之方法
    以為分割（最高法院74年度第1次民事庭會議決議(二)、49
    年台上字第2569號判決、96年度台上字第108號判決意旨參
    照）。經查：
  ⒈系爭土地相鄰，無地上物，北側臨大馬路即雲160縣道等情，
    業據本院於110年11月4日會同兩造及地政人員履勘現場屬實
    ，製有履勘筆錄、現場照片在卷可佐（見本院卷第67至77頁
    ），堪認為真。
  ⒉原告雖主張合併分割系爭土地，但系爭土地因段界不同，無
    從合併分割，然系爭土地仍可分別分割，將雲林縣○○鄉○○段
    00地號土地分割如附圖所示：編號A，面積280.15平方公尺
    之土地分歸原告單獨取得；編號B，面積276.75平方公尺之
    土地分歸被告黃焜朱單獨取得；編號C，面積275.76平方公
    尺之土地分歸被告吳青山單獨取得；編號D，面積274.98平
    方公尺之土地分歸被告吳輝單獨取得，及將雲林縣○○鄉○○段
    000地號土地分割如附圖所示：編號E，面積9.83平方公尺之
    土地分歸原告單獨取得；編號F，面積13.22平方公尺之土地
    分歸被告黃焜朱單獨取得；編號G，面積14.21平方公尺之土
    地分歸被告吳青山單獨取得；編號H，面積14.99平方公尺之
    土地分歸被告吳輝單獨取得，分割後各土地地形均甚方正，
    並均有道路可供進出，無形成袋地之虞，參以被告對此方案
    均未表示反對意見，堪認不違全體共有人之意願，符合全體
    共有人利益，應為適當、公允之分割方法。
  ㈢另外，本院審酌各共有人依上開分割方案分得之土地面積就
    各筆土地單獨而言雖有增減，但總和均與其等按應有部分比
    例換算結果一致，增減甚為微小（詳附表二所示），各共有
    人分得之土地價值應相差無幾，考量訴訟經濟，應無需令共
    有人再耗費數額非微之鑑價費用，透過囑託不動產估價師事
    務所估算各共有人分得土地之價值，復參酌兩造均未表明有
    需鑑價找補之必要；是以，本院認系爭土地分割方法如上，
    各共有人間應無互相金錢補償之必要。爰就系爭土地分割方
    法諭知如主文第1、2項所示。
五、末按因共有物分割、經界或其他性質上類似之事件涉訟，由
    敗訴當事人負擔訴訟費用顯失公平者，法院得酌量情形，命
    勝訴之當事人負擔其一部，民事訴訟法第80條之1 定有明文
    。分割共有物之訴，本質上屬無訟爭性之非訟事件，兩造本
    可互換地位。本件原告起訴雖於法有據，但被告之應訴實因
    訴訟性質所不得不然，本院認為訴訟費用由敗訴當事人負擔
    ，顯失公平，而應由兩造依其應有部分之比例分擔，較為公
    允，爰諭知如主文第3項所示。
六、本案事證已臻明確，兩造其餘主張與攻擊防禦方法，經核均
    與本案判決結果無影響，爰不一一審酌，附此說明。
七、訴訟費用負擔之依據：民事訴訟法第80條之1 、第85條第1 
    項但書。
中　　華　　民　　國　　111 　年　　1 　　月　　25　　日
                   民事第二庭    法  官　洪儀芳

以上正本係照原本作成。
如不服本判決，應於送達後20日內向本院提出上訴狀並表明上訴
理由，如於本判決宣示後送達前提起上訴者，應於判決送達後20
日內補提上訴理由書（須按他造人數附繕本）。
中　　華　　民　　國　　111 　年　　1 　　月　　25　　日
                                書記官  林左茹


附表一
編號 共有人 雲林縣○○鄉○○段00地號土地應有部分 雲林縣○○鄉○○段000地號土地應有部分 訴訟費用分擔之比例 1 吳青山 （原名：吳清山） 4分之1  4分之1 2 吳郎佳 4分之1  4分之1 3 吳輝 4分之1  4分之1 4 黃焜朱 4分之1  4分之1 


附表二（單位：平方公尺）
編號 共有人 分割前2筆土地應有部分面積總和 （C） 分割後分配面積  分割後分配土地面積總和 （A+B） 分割前後增減 （A+B）-C  註：小數點後兩位以下不計    雲林縣○○鄉○○段00地號土地 （A） 雲林縣○○鄉○○段000地號土地 （B）   1 吳青山 289.9725 275.76 14.21 289.97 0 2 吳郎佳 289.9725 280.15 9.83 289.98 0 3 吳輝 289.9725 274.98 14.99 289.97 0 4 黃焜朱 289.9725 276.75 13.22 289.97 0 


附圖